行　政　法　院　判　決　　　　　　　　　　　　　八十七年度判字第一七二○號
　　原　　　告　群益膠帶股份有限公司
　　代　表　人　甲○○
　　被　　　告　財政部基隆關稅局
右當事人間因虛報進口貨物事件，原告不服財政部中華民國八十七年三月二十日台財
訴第000000000號再訴願決定，提起行政訴訟。本院判決如左︰
　　主  文
原告之訴駁回。
　　事  實
緣原告於民國八十五年九月六日委由強貿報關股份有限公司（下稱強貿公司）向被告
申報自美國進口塑膠製膠帶乙批（報單號碼：第ＡＷ＼ＢＣ＼八五＼Ｖ九八五＼○七
一五號），原申報產地為美國，經被告查驗結果，外包裝箱標示MADE IN CHINA， 認
定來貨為大陸物品，且核非屬經經濟部公告准許間接進口之大陸物品，則原告顯有虛
報產地，逃避管制之違法行為。被告遂依海關緝私條例第三十七條第三項轉據第三十
六條第一、三項規定，處原告貨價一倍之罰鍰計新台幣（下同）九○八、八六八元，
並沒入涉案貨物。原告不服，聲明異議及提起訴願、再訴願，均遭駁回，乃提起行政
訴訟。茲摘兩造訴辯意旨於次：
原告起訴意旨略謂：一、原告於八十五年九月五日接獲乙批自美國進口之膠帶，隨即
委由強貿公司申報，該公司以進口書面資料文件（含提單、商業發票、裝箱單）作為
申報資料之依據，因文件上起運港均為美國奧克蘭，且並未註明為退貨不良品及原產
地，故報關行誤認為原產地即為美國。二、系爭貨物（即OPP 包裝膠帶）為膠帶品種
中最低價之產品，原告於台灣及中國大陸均設有公司生產此種膠帶，惟該貨物係八十
三年自原告之大陸公司（莆田群立特種膠帶有限公司，經濟部投資審議委員會經投審
（八二）秘字第○八八四○號）出貨給美國客戶：DYNASTY INT L  EXPPESS，而美國
客戶認係品質不良，於八十五年九月五日自美國退貨至台灣，按依工商時報八十四年
四月九日第一、二版相關報導指出：「據國貿局表示，由於『台灣接單、大陸出貨』
已成為我國外貿模式，近日屢有國外買主在接到這類貨品後，認為品質不良，直接把
這類大陸物品退運至台灣海關，由於迄今仍有五成七的大陸物品在禁止進口之列，使
得這些被退的貨品不得其門而入。為化解這個問題，即日起廠商只要依相關規定，取
得國貿局的『輸入許可證』，即可使這類商品獲順利通關放行。」、「儘管這些貨品
是大陸出貨，但是國外買主經常把這類產品視為同一來源地而退回台灣的出口商，造
成通關的問題。」而本件即為美國買主將原告大陸公司所出之貨品直接退運台灣之例
證，同時由於原告亦有自國外進口相關產品，乃在國外買主退運物品時未告知係不良
品退貨之情形下，造成原告誤以為係進口之貨物而申報產地為美國，此亦可由該批貨
物之外包裝箱仍標示MADE IN CHINA ，並未刻意偽裝隱瞞即知，故原告絕無虛報產地
、逃避管制之故意。至於強貿公司報關時誤原產地中國大陸為美國，實係肇因於國外
買主將此貨物視為同一來源地而直接退運台灣所致，與原告無。三、綜上所陳，懇
請體查本案實因兩岸關係及目前國際貿易之實況所引起，且該批貨物亦係國外買主視
為同一來源地而直接退回台灣，並非原告有意逃避管制而虛報產地，原告應無任何故
意或過失可言，謹請判決將原處分、訴願決定及再訴願決定均予撤銷，用保原告權益
等語。
被告答辯意旨略謂︰一、本案原告起訴理由經核與訴願及再訴願理由內容大致相同，
被告八十六年五月八日基關五業一訴字第一一七號答辯書及財政部關稅總局八十六
年七月二日台總局訴字第八六一○五一八六號答辯書中已分別詳予說明，茲引用之。
二、本案涉及虛報進口貨物產地，逃避管制之違法行為，經被告查獲在先，即應依進
口行為時之有關法令審究論處，縱令原告事後能取得國貿局輸入許可文件，亦無法解
除其違法之事實，自不得冀邀免罰。更何況原告至今迄未能取得上開許可文件。三、
綜上所述，原處分及決定，認事用法洵無不合，原告之訴為無理由，謹請判予駁回等
語。
　　理  由
按「報運貨物進口而有左列情事之一者，得視情節輕重，處以所漏進口稅額二倍至五
倍之罰鍰，或沒入或併沒入其貨物：一．．．四其他違法行為。」、「有前二項情事
之一而涉及逃避管制者，依前條第一項及第三項論處。」為海關緝私條例第三十七條
第一、三項所明定。而同條例第三十六條第一、三項則規定：「私運貨物進口者，處
貨價一倍至三倍之罰鍰，其私運貨物沒入之。」又進口非屬「台灣地區與大陸地區貿
易許可辦法」第七條規定准許輸入之大陸地區物品者，即構成進口禁止輸入之物品而
涉及逃避管制之違法行為。本件原告於八十五年九月六日委由強貿公司向被告申報自
美國進口塑膠製膠帶乙批，原申報產地為美國，經被告查驗結果，外包裝箱標示MADE
IN CHINA，認定來貨為大陸物品，且核非屬經經濟部公告准許間接進口之大陸物品，
則原告顯有虛報產地，逃避管制之違法行為。被告遂依海關緝私條例第三十七條第三
項轉據第三十六條第一、三項規定，處原告貨價一倍之罰鍰計九○八、八六八元，並
沒入涉案貨物。原告循序起訴謂系爭貨物係八十三年自原告之大陸公司（莆田群立特
種膠帶有限公司）出貨予美國客戶：DYNASTY INT L  EXPPESS，而該美國客戶認係品
質不良，於八十五年九月五日自美國退貨至台灣，同時由於原告亦有自國外進口相關
產品，乃在國外買主退運物品時未告知係不良品退貨之情形下，致原告誤以為係進口
之貨物而申報產地為美國，此亦可由該批貨物之外包裝箱仍標示MADE IN CHINA ，並
未刻意偽裝隱瞞即知，故原告絕無虛報產地、逃避管制之故意或過失云云。查原告以
貿易為常業，對有關貿易規定應知之甚詳，當知系爭貨物尚未開放間接進口，又依原
告所稱，該貨物係由原告大陸廠（莆田群立特種膠帶有限公司）所生產之退貨，並稱
乃出諸承辦人作業之失誤，則原告事先既已知來貨為大陸物品，未據實申報產地為中
國大陸，仍以外貨進口報單申報進口，產地卻申報為美國，致虛報產地，逃避管制，
其縱非故意，亦難謂無過失等情，業經被告答辯及一再訴願決定指明，復有進口報單
等相關資料附原處分卷佐證，洵屬可採。且縱如原告所述，其另有自國外進口相關產
品，致誤將系爭貨物認係該另進口之產品，仍應負過失之責。又本件原告所涉虛報進
口貨物產地，逃避管制之違法行為，經被告查獲處分在先，被告依進口行為時之有關
法令審究論處，即屬有據。縱令原告事後能取得國貿局輸入許可文件，亦不影響於其
違法之事實，何況原告迄今尚未取得上開許可文件，自不得請求免罰。從而，原告各
該主張，要無足取。原處分及一再訴願決定俱無違誤之處。原告起訴意旨，非有理由
，應予駁回。
據上論結，本件原告之訴為無理由，爰依行政訴訟法第二十六條後段，判決如主文。
中    華    民    國     八十七      年      八      月     二十七      日
                    行 政 法 院 第 一 庭
                                審 判 長 評  事      黃  綠  星
                                         評  事      彭  鳳  至
                                         評  事      高  秀  真
                                         評  事      藍  獻  林
                                         評  事      黃  璽  君
右  正  本  證  明  與  原  本  無  異
                                         法院書記官  邱  彰  德
中    華    民    國     八十七      年      八      月     二十八      日
